臺灣高雄地方法院刑事裁定　　　　　　 94年度交聲字第302號
原處分機關　高雄市政府
異　議　人
即受處分人　甲○○
上列異議人因違反道路交通管理處罰條例事件，對於高雄市政府
民國94年5 月13日所為之處分（高市府交裁字第裁32-B00000000
號）聲明異議，本院裁定如下：
    主  文
異議駁回。
    理  由
一、按「汽車駕駛人，駕駛汽車肇事致人受傷或死亡，應即採取
    救護或其他必要措施，並向警察機關報告，不得駛離，違者
    吊扣其駕照三個月至六個月；逃逸者吊銷駕駛執照」，道路
    交通管理處罰條例第62條第1 項定有明文，且依同條例第67
    條第1 項規定，違反上開規定而經吊銷駕駛執照者，終身不
    得考領駕駛執照。其立法本旨係在增進行車安全、保護他人
    權益，以維持社會秩序。蓋道路交通事故發生後，有受傷或
    死亡之情形者，應即時救護或採必要之措施，以防損害範圍
    之擴大。如駕駛人於肇事後，隨即駕車逃離現場，不僅使肇
    事責任認定困難，更可能使受傷之人喪失生命，自有從嚴處
    理之必要。又終身不得考領駕駛執照之規定，同係為維護車
    禍事故受害人生命安全、身體健康必要之公共政策，且在責
    令汽車駕駛人善盡行車安全之社會責任，屬維持社會秩序及
    增進公共利益所必要，司法院大法官釋字第284 號、第531
    號解釋可資參照。職是之故，汽車駕駛人駕駛汽車發生交通
    事故，不論其責任之歸屬為何，即有義務留在肇事現場，採
    取救護或其他必要措施，並向警察機關報告，以保護他人權
    益，同時釐清肇事責任，自不待言。
二、本件異議意旨略以：異議人甲○○於94年1 月19日22時17分
    開車駛入憲政路126 巷，途經交叉路口樂仁路125 巷時，與
    張芳華所駕機車發生擦撞事件，刻正由台灣高雄地方法院檢
    察署94年偵字第2698號承辦中，是本案異議人是否確有肇事
    逃逸之事實，應由檢察官調查完畢後方得確認，惟異議人日
    前收受高雄市政府高市府交裁字第裁32-B00000000號裁決書
    ，處罰異議人吊銷駕駛執照，終身禁考，異議人認在全案尚
    未釐清前，此項處罰似嫌武斷；又當時祇覺得有碰撞，事後
    約開了一公里後有再回現場，並請同事到現場查看，但沒有
    發現異樣云云。
三、經查：
  (一)本件異議人於94年1 月19日22時17分許，駕駛車牌號碼8192
    - JG自小客車，在高雄市○○區○○路126 巷與樂仁路125
    巷口，與張芳華所駕駛之XXG-372 重型機車發生車禍，致張
    芳華受有頭部外傷併顏面骨折之傷害；異議人肇事後，未採
    取救護或其他必要措施，亦未向警察機關報告，即駕車駛離
    現場，嗣經警方調閱現場附近之監視錄影帶，始查得異議人
    所駕肇事車輛之車號，經通知異議人任職之公司轉知異議人
    到案。案由高雄市政府警察局苓雅分局於調查後掣單舉發，
    並經高雄市政府以異議人違反道路交通管理處罰條例第62
    條第1 項、第67條第1 項規定，裁處吊銷駕駛執照，終身禁
    考之事實，業經證人即承辦警員潘俊傑到庭證述綦詳（詳本
    院94年8 月22日訊問筆錄），並有警方調閱監視錄影設備所
    翻拍之肇事車輛照片、高雄市政府警察局舉發違反道路交通
    管理事件通知單、高雄市政府高市府交裁字第裁32-B000000
    00號違反道路交通管理事件裁決書、道路交通事故現場圖、
    交通事故談話紀錄表、車禍現場照片、高雄醫學大學附設中
    和紀念醫院診斷證明書及8192- JG肇事車輛損壞情形之照片
    附卷可憑。
  (二)異議人於事故發生後翌日至警局製作調查筆錄時，亦陳稱「
    從海寶餐廳停車場駛出沿憲政路126 巷直行（南向北）至樂
    仁路125 巷口時，突然有一部機車（XXG- 372）從我右手邊
    駛出，我於該路口與該機車發生車禍，再往前約十公尺處停
    頓十秒許，再往前開繼續開駛離現場」，足見異議人於當時
    即已察覺車禍發生，惟並未停車查看以即時對被害人為救護
    或採必要之措施。
  (三)再異議人到案後，經警對其車禍時所駕駛車牌號碼8192-JG
    自小客車之損壞情形，予以拍照，自照片觀之，右照後鏡破
    裂、右前車窗完全龜裂、保險桿右前方鬆脫，當可想見車禍
    當時撞擊力道之大，被害人張芳華亦因此之故，頭部受創嚴
    重，緊急送醫救治，加以撞擊地點係在交岔巷口，發生碰撞
    事故，遭撞擊者非人即車，不論肇事過失誰屬，駕駛人均應
    停車查看，以防損害範圍擴大；惟異議人於經此猛烈撞擊後
    竟仍繼續行駛，其有肇事逃逸之故意至明。
  (四)異議人雖稱其駛離現場約一公里後，曾返回現場，但未發現
    異樣，並曾以電話通知公司同事至現場找尋，亦未見有何異
    狀云云，惟查，車禍發生後，警方據報即至現場處理，除繪
    製現場圖，並在現場查訪，警方停留現場之時間至少有三十
    分鐘，業據上開承辦警員潘俊傑證述明確，設若異議人確曾
    返回現場察看，既警方仍在現場處理，且有民眾在場圍觀（
    有車禍現場照片可佐），異議人當不致未發現車禍之位置，
    是被告所言，顯係卸責之詞，並不足採；況異議人果有救護
    或採必要措施之意，自可直接向警察機關報告，請求協助查
    訪，其捨此不為，反而請其同事幫忙找尋，顯與常情有違。
  (五)雖異議人於台灣高雄地方法院檢察署94年度調偵字第430 號
    公共危險案件偵查中，已與被害人就過失傷害部分達成和解
    ，並因坦承肇事逃逸犯行，經檢察官為緩起訴之處分，惟尚
    不能因此脫免異議人因違反道路交通管理處罰條例所應受之
    裁處，應併予敘明。
四、綜上，異議人確有肇事致人受傷而逃逸之違規情事，異議人
    上揭所辯，均無足取。異議人既係肇事致人受傷而逃逸，揆
    諸上開法律規定，原處分機關處以吊銷駕駛執照，並終身禁
    考，自屬有據。異議人仍執詞聲明異議，為無理由，本院自
    應裁定駁回。
據上論斷，應依道路交通管理處罰條例第87條第2 項、道路交通
案件處理辦法第19條，裁定如主文。
中　　華　　民　　國　　94　　年　　10　　月　　17　　日
                    交通法庭   法  官  李  蓓
以上正本證明與原本無異。
如不服本裁定，應於收受送達後5 日內向本院提出抗告狀（應附
繕本）。
中　　華　　民　　國　　94　　年　　10　　月　　20　　日
　　　　　　　　　　　　　　　 書記官  何慧娟
